臺中高等行政法院判決　　　　　　　　　　　　　　　　九十三年度訴字第二六號
　　　　　　　　　　　　　　　.
　原　　　告　兆豐興農股份有限公司
　代　表　人　甲○○
　訴訟代理人　丁○○
　被　　　告　南投縣政府
　代　表　人　乙○○
　訴訟代理人　丙○○
右當事人間因空氣污染防制法事件，原告不服行政院環境保護署中華民國九十二年十
一月十八日環署訴字第○九二○○六三○七七號訴願決定，提起行政訴訟，本院判決
如左︰
　　主  文
原告之訴駁回。
訴訟費用由原告負擔。
　　事  實
一、事實概要：
    原告所屬鴻喜農場從事菇類農產品生產作業，農場內自設大型鐵爐進行廢菇類之
    燃燒，致產生明顯粒狀污染物，散布空氣中，造成空氣污染，經行政院環境保護
    署環境督察總隊中區環境督察大隊派員於民國（下同）九十二年五月十二日十四
    時三十五分稽查屬實，乃移由被告以違反空氣污染防制法第三十一條第一項第一
    款規定，依同法第六十條裁處原告新臺幣（下同）十萬元罰鍰，並請立即改善。
    原告不服，提起訴願，遭決定駁回，遂提起行政訴訟。
二、兩造聲明：
    (一)原告聲明求為判決：
    　1.訴願決定及原處分均撤銷。
    　2.訴訟費用由被告負擔。
    (二)被告聲明求為判決：
    　1.駁回原告之訴。
    　2.訴訟費用由原告負擔。
三、兩造陳述：
    (一)原告主張：
　　　1.原告所屬鴻喜農場設於南投縣國姓鄉○○村○○路○段廣闊山區，擁有土地
　　　　一、二四七公頃，自設大型焚化爐，焚燒廢棄菇渣，屬農業農場經營型態，
　　　　並無工業廢棄物毒物產生之顧慮。該大型焚化爐在其生火點瞬間微有短暫煙
　　　　霧現象，這是農村很自然現象，少量煙霧無散布於空中之顧慮。行政院環境
　　　　保護署環境督察總隊中區環境督察大隊於九十二年五月十二日上午稽查時，
　　　　逢農場焚化爐生火焚化菇渣作業，雖有煙霧發生，時間亦極短暫，督察人員
　　　　趁機大舉拍照，無視於農場已設置焚化爐平時對環保之用心，只求處罰為快
        。
      2.系爭農場設於山區，左鄰右舍相距甚遠，多年經營均注重環保，未聞鄰居有
        抱怨情事，燃燒少量廢渣就如農村燃燒稻草，不致影響空氣品質。農場為農
        業生產焚燒菇渣，雖有少量煙霧，但並無明顯粒狀散布於空中之情事。督察
        人員趁生火之際大肆拍照，有失取締之公正性。
      3.行政官署對人民有所處罰，必須確實證明其違反之事實，倘不能確實證明其
      　違反事實之存在，其處罰則不能認為合法。農民焚燒雜草除蟲發生煙霧，亦
      　為農村自然法則，農場亦然，本件督察人員趁機大力處罰，顯然不合情理。
　　(二)被告答辯：
      1.本案係行政院環境保護署環境督察總隊中區環境督察大隊於九十二年五月十
        二日十四時三十五分，前往原告位於南投縣國姓鄉○○村○○路○段六三之
        六號之作業場所稽查時，發現原告從事菇類農產品生產作業，於場區內自設
        大型鐵爐進行廢菇類之燃燒，致產生明顯之粒狀污染物散布於空氣中，案經
        行政院環境保護署於九十二年五月二十三日以環署督字第○九二○○三七七
        五一號函移送被告處分，經被告以九十二年八月一日府授環空字第○九二○
        一二六三二二○號函處分。核原告上開行為已違反空氣污染防制法第三十一
        條第一項第一款之規定，被告爰依同法第六十條規定裁處十萬元罰鍰，並請
        立即改善，於法並無違誤。
　　　2.原告業已坦承燃燒菇渣之事實，且由現場稽查紀錄及照片顯示，該燃燒行為
　　　　確實產生明顯之粒狀污染物散布於空氣中，並經原告代表高和睦確認簽名在
        案，依據空氣污染防制法第三十一條第一項第一款規定，凡因燃燒行為致產
        生明顯粒狀污染物，散布於空氣或他人財物者，即屬可罰，有原處分卷附稽
        查工作紀錄影本為證，原告違規事實洵足採認。
　　理  由
一、按「在各級防制區內，不得有下列行為：一從事燃燒、融化、煉製、研磨、鑄造
    、輸送或其他操作，致產生明顯之粒狀污染物，散布於空氣或他人財物。：：：
    」、「違反第三十一條第一項各款情形之一者，處新臺幣五千元以上十萬元以下
    罰鍰；其違反者為工商廠、場，處新臺幣十萬元以上一百萬元以下罰鍰。」空氣
    污染防制法第三十一條第一項第一款及第六十條第一項定有明文。又南投縣全縣
    業經行政院環境保護署劃定為空氣污染防制區，有行政院環保署九十一年十一月
    十三日環署空字第○九一○○七九四○六Ａ號公告在卷可憑。
二、本件原告所屬鴻喜農場從事菇類農產品生產作業，農場內自設大型鐵爐進行廢菇
    類之燃燒，致產生明顯粒狀污染物，散布於空氣中，造成空氣污染，經行政院環
    保署環境督察總隊中區督察大隊派員於九十二年五月十二日十四時三十五分稽查
    查獲，乃拍照存證做成詳細稽查紀錄，移由被告據以裁處原告十萬元罰鍰，並請
    立即改善，有稽查工作紀錄一紙、稽查照片二紙附原處分卷可稽，揆諸首揭法條
    規定，並無不合。原告不服，循序提起本件訴訟，為如事實欄所載之主張。經查
    依卷附稽查照片，可見原告燃燒菇渣產生明顯之粒狀污染物。另卷附稽查工作紀
    錄亦載明「場內自設大型鐵爐從事廢菇類之燃燒，致產生明顯粒狀污染物散布於
    空氣中。」亦經原告代表高和睦於該稽查工作紀錄事業代表欄上簽名。是原告主
    張焚燒菇渣並無明顯粒狀散布於空中，及被告之處罰未能確實證明原告之違反事
    實存在，均無足採。訴願決定予以維持，亦無違誤。原告起訴意旨為無理由，應
    予駁回。
據上論結，本件原告之訴為無理由，依行政訴訟法第一百九十五條第一項後段、第九
十八條第三項前段，判決如主文。
中　　華　　民　　國　　 九十三　　 年　　　 四　　　 月　　　 七　　　 日
                 臺 中 高 等 行 政 法 院   第 二 庭
                                審 判 長 法  　　官　胡　國　棟
                                         法 　　 官　林　秋　華
                                         法 　　 官　王　德　麟
右正本證明與原本無異。
如不服本判決，應於判決送達後二十日內向本院提出上訴書狀，其未表明上訴理由者
，應於提起上訴後二十日內向本院提出上訴理由書（須依對造人數附具繕本）；如於
本判決宣示或公告後送達前提起上訴者，應於判決送達後二十日內補提上訴理由書（
須附繕本）。未表明上訴理由者，逕以裁定駁回。
提起上訴應預繳送達用雙掛號郵票三九○元（三十四元及五元郵票各十份）。
中　　華　　民　　國　　 九十三　　 年　　　 四　　　 月　　　 七　　　 日
 　　　　　　　　　　　　　　　　　　　　法院書記官　蔡　宗　融
